臺灣高等法院高雄分院刑事判決　　　　 96年度上訴字第273號
上 訴 人
即自訴人　乙○○
　　　　　　　　　（現另案在高雄監獄執行中）
上 訴 人
即自訴人　丙○○
上 訴 人
即自訴人　甲○○
共同自訴
代 理 人　陳嘉銘　律師
被　　告　丁○○
被　　告　戊○○
　　　　(即戴文恭)
共同選任
辯 護 人　林復華　律師
　　　　　林柏瑞　律師
上列上訴人因被告違反槍砲彈藥刀械管制條例等案件，不服臺灣
高雄地方法院95年度自字第46號中華民國95年12月15日第一審判
決，提起上訴，本院判決如下：
    主  文
上訴駁回。
    理  由
一、自訴意旨詳如附件刑事自訴狀影本所載。
二、上訴意旨略以：（一）、本件自訴人丙○○、甲○○僅指訴
    被告丁○○、戊○○與黃蘭媚共犯刑法第169 條誣告罪，並
    未同時指訴槍砲彈藥刀械管制條例第7 條第4 項之未經許可
    持有手槍罪、及同條例第12條第4 項之未經許可持有子彈罪
    ，自無比較槍砲彈藥刀械管制條例第7 條第4 項之法定刑是
    否重於上開其他2 罪之情事必要，亦無刑事訴訟法第319 條
    第3 項但書「不得提起自訴部分係較重之罪」之適用。（二
    ）、自訴人乙○○指訴其因被告丁○○、戊○○及黃蘭媚等
    人具有犯意聯絡及行為分擔之共同犯罪行為，造成自訴人乙○○被誤判未經許可持有手槍罪入獄，自訴人乙○○指訴之
    犯罪事實，在實體法上已足認自訴人乙○○為「直接被害人
    」。被告等3 人共同誣告、未經許可持有手槍、未經許可持
    有子彈等犯罪行為，同時侵害國家社會法益及個人法益，其
    個人法益被侵害之自訴人乙○○，自得提起本件自訴，其餘
    理由詳如上訴狀影本，因認原審未經言詞辯論遽為不受理之
    判決，於法有違應予撤銷。
三、按「犯罪之被害人得提起自訴，但無行為能力，或限制行為
    能力或死亡者，得由其法定代理人、直系血親或配偶為之。
    」、「犯罪事實之一部提起自訴者，他部雖不得自訴亦以得
    提起自訴論。但不得提起自訴部分較重之罪，或其第一審屬
    於高等法院管轄，或第320 條之情形者，不在此限。」刑事
    訴訟法第319 條第1 項及第2 項定有明文。又所謂被害人係
    指直接被害人而言（最高法院32年非字第68號判例參照）。
    因此依自訴人所提起之自訴內容，若從形式觀之於皆成罪時
    ，而其中較重之部分為不得提起自訴者，自應認全部不得提
    起自訴，亦即應依刑事訴訟法第334 條規定諭知不受理之判
    決。
四、經查：（一）、94年1 月7 日修正公布之刑法，自95年7 月
    1 日施行，刑法施行法第10條之1 定有明文。雖94年1 月7
    日修正公布刑法中，牽連犯之裁判上一罪業已刪除，惟上開
    規定於本件行為時尚未施行，則依自訴意旨本件自訴3 罪間
    應有95年7 月1 日刑法修正實施前之牽連犯之裁判上一罪關
    係，上訴意旨謂自訴人丙○○、甲○○部分僅指訴被告丁○○、戊○○與黃蘭媚共犯刑法第169 條誣告罪，並未同時指
    訴槍砲彈藥刀械管制條例第7 條第4 項之未經許可持有手槍
    罪、及同條例第12條第4 項之未經許可持有子彈罪，自無比
    較槍砲彈藥刀械管制條例第7 條第4 項之法定刑是否重於上
    開其他2 罪之情事必要，因所自訴之事實已牽涉及前述3 罪
    ，而該3 罪間又有方法結果之牽連關係，不得割裂僅審理誣
    告罪，上訴意旨謂無比較槍砲彈藥刀械管制條例第7 條第4
    項之法定刑是否重於上開其他2 罪之情事必要云云，尚非可
    採。（二）本件自訴人乙○○、丙○○、甲○○自訴被告丁○○、戊○○與黃蘭媚間（另案告訴）共同涉犯刑法第169
    條第1 項之誣告罪及槍砲彈藥刀械管制條例第7 條第4項 未
    經許可持有手槍罪、同條例第12條第4 項未經許可持有子彈
    罪，且三罪間有牽連犯之裁判上一罪關係（參照95年11 月3
    日刑事補充自訴理由狀，即被告黃蘭媚意圖誣告先持手槍放
    置在自訴人乙○○住處探照燈內，再由被告戊○○、丁○○
    前往搜索取出而誣陷自訴人）。惟犯槍砲彈藥刀械管制條例
    第7 條第4 項之罪，其法定刑為5 年以上有期徒刑，併科新
    台幣1,000 萬元以下罰金，較之同條例第12條第4 項之法定
    刑為5 年以下有期徒刑，併科新台幣300 萬元以下罰金以及
    刑法第169 條第1 項之法定刑為7 年以下有期徒刑等罪均較
    為重，且槍砲彈藥刀械管制條例第7 條第4 項之罪，係侵害
    國家社會法益之罪，自訴人縱因此受有損害，亦屬間接受害
    人，尚非直接受害人，是自訴人具狀陳稱其係被告持有槍械
    之直接受害人云云，容有誤會。從而本件自訴有關被告丁○○、戊○○涉犯槍砲彈藥刀械管制條例第7 條第4 項未經許
    可持有手槍罪部分，係不得提起自訴之案件，且因被告同時
    涉犯槍砲彈藥刀械管制條例第12條第4 項之未經許可持有子
    彈罪及刑法第169 條之誣告罪，但由於槍砲彈藥刀械管制條
    例第7 條第4 項之法定刑重於上開其他2 罪之法定刑，故依
    前開說明，本件應屬不得提起自訴之案件，其不得提起自訴
    而提起者，自應諭知不受理之判決。
五、原審適用刑事訴訟法第343 條、第334 條、第307 條規定，
    不經言詞辯論諭知不受理之判決，經核並無違誤，上訴意旨
    認本件可提起自訴，非有理由，其上訴應予駁回，並不經言
    詞辯論而為之。
據上論結，應依刑事訴訟法第372 條、第368 條，判決如主文。
中　　華　　民　　國　　96　　年　　3 　　月　　9 　　日
            刑事第六庭  審判長法  官  王憲義
                              法  官  李璧君
                              法  官  張盛喜
以上正本證明與原本無異。
如不服本判決應於收受本判決後10日內向本院提出上訴書狀，其
未敘述上訴理由者，並得於提起上訴後10日內向本院補提理由書
狀（均須按他造當事人之人數附繕本）「切勿逕送上級法院」。
中　　華　　民　　國　　96　　年　　3 　　月　　9 　　日
                              書記官  林明威
